【裁判字號】    92,上易,204
【裁判日期】    920312
【裁判案由】    詐欺
【裁判全文】
臺灣高等法院高雄分院刑事判決                    九十二年度上易字第二四號
      上  訴  人  臺灣高雄地方法院檢察署檢察官
      被      告  乙○○
右上訴人因被告詐欺案件，不服臺灣高雄地方法院九十一年度易緝字第二００號中華
民國九十一年十二月四日第一審判決（起訴案號：臺灣高雄地方法院檢察署九十年度
偵字第一八０八號），提起上訴，本院判決如左：
    主  文
上訴駁回。
    理  由
一、公訴意旨以：被告乙○○與綽號「王總」之人共同意圖為自己不法之所有，於八
    十八年七月間，由被告乙○○提供其名義之台灣銀行博愛分行帳號000000
    000000號帳戶供「王總」使用，並由「王總」在更生日報上刊登「專辦各
    式貸款，聯絡電話0000000000」廣告，適有甲○○需款孔急，見上開
    廣告，乃撥打電話予「王總」，要求借款新台幣（下同）五十萬元，「王總」要
    求甲○○（公訴人誤載為乙○○）先匯款一萬五千元至上開帳戶內，「王總」再
    派人前往台灣銀行花蓮分行門口等甲○○，甲○○不疑有詐，乃於八十八年七月
    十三日十三時許，依指示前往台灣銀行花蓮分行匯款，詎匯款後至銀行門口等候
    ，竟無人與其接洽，始知被騙。迄至同年七月十六日十時三十分許，乙○○前往
    高雄市○○區○○路三九二號台灣銀行博愛分行取款時，為銀行行員發覺有異，
    而當場查獲。因認被告與「王總」共同涉犯刑法第三百三十九條第一項詐欺取財
    罪嫌云云。
二、按案件曾經判決確定者，應為免訴之判決，此項原則關於實質上一罪或裁判上一
    罪，均有其適用。連續犯係裁判上一罪，其一部分犯罪事實曾經判決確定者，其
    效力當然及於全部，故檢察官復將其他部分重行起訴，亦應諭知免訴之判決（最
    高法院四十九年台非字第二０號判例可參照）。
三、本件被告前被訴於八十八年五月十四日，與陳清昌及自稱「王嘉明」（即「王總
    」）之成年男子，三人基於意圖為自己不法所有之概括犯意聯絡，先由被告陪同
    陳清昌於八十八年五月十四日，到位於高雄市○○區○○街二六六號之郵局七十
    九支局開設帳號００六０八一─九號之帳戶（被告自身亦開立００六０八二─二
    號帳戶），又自八十八年六月二十日起，至八十八年七月六日止，先後由「王嘉
    明」填寫陳瑩蓮、侯文玲及楊糧暢等人之郵政國內匯款單（金額皆為二千九百七
    十元），再利用不知情之郵務人員，遞送裝有空白光碟片乙片之包裹至陳瑩蓮、
    侯文玲及楊糧暢等人位於高雄縣市地區之住處，並由不知情之郵務士向陳瑩蓮、
    侯文玲及楊糧暢等人之家人收取三千元之費用，施用詐術致使陳瑩蓮、侯文玲及
    楊糧暢等人之家人不疑有詐陷於錯誤，而各交付三千元（三十元為郵局代辦費用
    ）予不知情之郵務士，再由該不知情之郵務士交回郵局，並由郵局轉匯入陳清昌
    上述帳戶，由「王嘉明」等人提出花用，足生損害於陳瑩蓮、侯文玲及楊糧暢等
    人。嗣於八十八年十月五日上午十時四十分許，被告與陳清昌一同前往高雄市○
    ○區○○路二六六號郵局第七十九支局，欲辦理先前至該局所開立之００六０八
    二─二及００六０八一─九號帳戶之除戶手續，因陳清昌在該支局所開立之帳戶
    涉及上開光碟片詐騙，迭經被騙民眾投訴，該支局長余明珠遂較予注意，並要求
    其填載多份文件資料，乙○○即心生不滿，基於恐嚇之犯意，對余明珠恫稱：幹
    你娘，再看等一下就把妳眼珠挖出來，嘴巴打爛等語，使余明珠心生畏懼，致生
    危害於安全，余明珠並伺機按警鈴報警查獲乙○○、陳清昌二人，所涉刑法第三
    百三十九條第一項之詐欺取財及第三百零五條之恐嚇罪嫌，業經臺灣高雄地方法
    院檢察署檢察官以八十八年度偵字第二四七七二號提起公訴，經原審法院於八十
    九年十一月十六日以八十九年度易字第一七七八號就被告所犯詐欺取財判處有期
    徒刑五月，所犯恐嚇罪判處拘役三十日，因被告不服提起上訴，經本院於九十年
    三月十八日以九十年度上易字第二二九號就被告所犯取財判處有期徒刑五月，所
    犯恐嚇罪判處拘役三十日確定，此有原審法院八十九年度易字第一七七八號、本
    院九十年度上易字第二二九號判決書各一份附卷可稽。上開案件關於被告詐欺取
    財之犯罪事實，與本件檢察官起訴之犯罪事實，時間緊接（前案犯罪時間自八十
    八年五月十四日起至八十八年七月六日止，本案犯罪時間為八十八年七月三十日
    ，二者相距不到一月），犯罪手法相似（前案犯罪手法被告及共犯陳清昌先在郵
    局開立帳戶，由「王總」利用不知情之郵務人員，遞送空白光碟包至被害人住處
    ，向被害人家屬收取費用，不知情之郵務士將詐得之金錢匯入帳戶內，由被告及
    共犯提領花用；本案犯罪手法則為被告提供其銀行帳戶供共犯「王總」使用，再
    由共犯「王總」在報紙刊登貸款廣告，向欲借款之被害人佯稱需先匯款至銀行帳
    戶，致被害人依指示匯款），顯係基於概括犯意反覆犯同一詐欺取財之罪名，自
    屬連續犯，為裁判上一罪，依審判不可分原則，該案判決之效力，應及於全部犯
    罪事實，揆諸前揭說明，本件自應諭知免訴之判決。
四、至公訴人於起訴書雖陳明：被告前因詐欺罪，經臺灣高雄地方法院及台灣高等法
    院高雄分院判處有期徒刑五月，被告不服台灣高等法院高雄分院之判決提起上訴
    ，經最高法院以九十年台上字第一五五０號判決駁回上訴而告確定，依臺灣高雄
    地方法院判決理由認本案與該案無裁判上一罪關係，不得併辦云云。然查，被告
    前所犯詐欺取財罪一案，經臺灣高雄地方法院檢察署檢察官以八十八年度偵字第
    二四七七二號提起公訴，經原審法院於八十九年十一月十六日以八十九年度易字
    第一七七八號判處有期徒刑五月，被告不服提起上訴，經本院於九十年三月十八
    日以九十年度上易字第二二九號判決，就被告所犯取財仍判處有期徒刑五月確定
    ，該案並不得上訴最高法院，至公訴人所述之九十年台上字第一五五０號裁定駁
    回上訴確定一案，係指被告另自於八十六年一月間某日，化名為「陳明仁」，與
    明知被告及李育成欲經營信用卡借款收取重利之法兒曼服飾店負責人林義英等人
    ，以假刷卡真借款之方式，而詐取財物，並藉此取得與原本顯不相當之重利，並
    藉此營生，以之為業，被告涉犯刑法第二百十條、第二百十六條之行使偽造私文
    書罪、第三百三十九條第一項之詐欺取財罪及第三百四十五條之常業重利罪嫌，
    經臺灣高雄地方法院檢察署檢察官以八十六年度偵字第九五七四號提起公訴，經
    原審法院於八十九年二月二十一日以八十七年度訴字第二八０一號判處有期徒刑
    二年六月，被告不服提起上訴，經本院於八十九年十一月三十日以八十九年度上
    訴字第七三八號判決駁回上訴，被告不服，上訴最高法院，亦經最高法院於九十
    年三月十五日以九十年度台上字第一五五０號判決上訴駁回確定，此有原審法院
    八十七年度訴字第二八０一號、本院八十九年度上訴字第七三八號、最高法院九
    十年台上字第一五五０號判決各一份附卷可憑，可見公訴人對此實有誤會，將之
    混淆，二案並不相干，併此敘明。
五、原審以被告被訴詐欺取財罪，與其前所犯詐欺取財罪為連續犯之裁判上一罪，而
    該案已經判刑確定，故本件為該判刑確定判決效力所及，而為免訴之判決，於法
    並無不合。檢察官上訴意旨，以本件被告乙○○所犯之罪，其手法與前案（即台
    灣高等法院高雄分院九十年上易字第二二九號）之手法差異甚鉅，一則以登報借
    貸方式詐騙，一則以郵政匯款方式詐騙，故前案法官在判決理由中認定，二者無
    裁判上之一罪，公訴人亦同此認定，況被告在前案中，未坦承不諱，既然未坦承
    ，如何可能產生與後案之犯意有概括之問題，綜上，足見被告前後二案，乃犯意
    各別，原審自應為實體之審理，原審誤為程序判決，尚有未洽云云。然查：(一)本
    院九十年度上易字第二二九號一案，被告乙○○係交付郵局存摺給自稱「王嘉明
    」之「王總」使用，共同以郵寄空白光碟片方式詐騙被害人將錢以郵政匯款之方
    式匯入該帳戶，與本件被告交付其名義之台灣銀行博愛分行存摺給「王總」使用
    ，其等以登報借貸方式詐騙被害人先將利息匯入該台灣銀行博愛分行帳戶，其詐
    騙手法相似，且被告係同時交付郵局存摺及台灣銀行博愛分行存摺給「王總」，
    僅係郵局存摺部分係八十八年十月五日被警查獲，台灣銀行博愛分行存摺部分則
    於八十八年七月十六日被查獲，可見該二案之犯罪時間接近，犯罪手法相似。(二)
    本院九十年度上易字第二二九號一案中，法官並未在判決理由中認定二者無裁判
    上之一罪，此有該判決在卷可證，應係本院八十九年度上訴字第七三八號一案，
    法官於判決書內為如此之敘明，可見公訴人對此顯有誤會。何況本院八十九年度
    上訴字第七三八號一案之犯罪時間（八十六年一月間），與本案之犯罪時間（八
    十八年七月間）相距二年六月之久，自難成立連續犯，毋庸置疑，但與本院九十
    年度上易字第二二九號一案之犯罪時間（八十八年五月十四日起至八十八年七月
    六日止）相距甚近，犯罪手法又相似，均以詐騙被害人將款項匯入郵局或銀行存
    摺內，因此自足以成立連續犯。故檢察官上訴，為無理由，應予駁回。
據上論斷，應依刑事訴訟法第三百六十八條，判決如主文。
本案經檢察官方娜蓉到庭執行職務。
中    華    民    國      九十二      年      三      月     十二   日
                              臺灣高等法院高雄分院刑事第二庭
                                  審判長法官  林正雄
                                        法官  趙家光
                                        法官  黃壽燕
右正本證明與原本無異。
不得上訴。
                                  法院書記官  黃富美
中    華    民    國      九十二      年      三      月    十二    日


司法院資訊處製作；財團法人民間司法改革基金會備份。
